【裁判字號】    98,抗,1404
【裁判日期】    981130
【裁判案由】    假扣押
【裁判全文】
臺灣高等法院民事裁定                  98年度抗字第1404號
抗  告  人  甲○○
送達代收人  乙○○
上列抗告人因與相對人峻和建設股份有限公司間假扣押事件，對
於中華民國98年8月3日臺灣臺北地方法院98年度裁全字第5066號
裁定提起抗告，本院裁定如下：
    主  文
原裁定廢棄。
抗告人以新台幣肆佰參拾肆萬元為相對人供擔保後，得對相對人
之財產於新台幣壹仟參佰萬元之範圍內為假扣押。
相對人如為抗告人供擔保新台幣壹仟參佰萬元後，得免為或撤銷
假扣押。
聲請及抗告訴訟費用新台幣貳仟元由相對人負擔。
    理  由
一抗告人於原法院聲請意旨略以：伊於民國97年3 月間以新台幣
  （下同）5,118萬元，向相對人承購大安優閱4戶房屋（包含所
  座落之基地）及停車位，並依約匯款1,300 萬元買賣價金予相
  對人所委託之信託管理公司，嗣伊分別於98年4月10日、7月13
  日至相對人處協商履約事宜時，相對人竟否認系爭買賣契約之
  效力，且將伊欲承購之房地出售並移轉登記予他人，伊依法得
  解除契約，並請求返還價金及損害賠償；又相對人將房屋陸續
  出售，顯有脫產之情事，恐有日後有不能強制執行之虞，爰聲
  請將相對人之財產予以假扣押，並願供擔保以代釋明等語。原
  法院認抗告人對於假扣押之原因並未釋明，因而駁回抗告人之
  聲請。抗告人不服，乃抗告前來。
二按請求及假扣押之原因，應釋明之；前項釋明如有不足，而債
  權人陳明願供擔保或法院認為適當者，法院得定相當之擔保，
  命供擔保後為假扣押，民事訴訟法第526條第1項、第2 項分別
  定有明文。故債權人就假扣押之原因全未釋明時，固不得以供
  擔保代之；惟如已釋明，僅係釋明不足，法院自得命債權人供
  擔保後為假扣押。而所謂假扣押之原因，依同法第523條第1項
  規定，係指有日後不能強制執行或甚難執行之虞；其情形自不
  以債務人浪費財產，增加負擔或就其財產為不利益之處分，將
  達於無資力之狀態，或債務人移住遠處、逃匿無蹤或隱匿財產
  為限。又稱釋明者，係使法院就某事實之存否，得到大致為正
  當之心證，即為已足，與證明係當事人提出之證據方法，足使
  法院產生堅強心證，可以確信其主張為真實者，尚有不同。
三抗告人主張：相對人將伊欲承購之房地出售並移轉登記予他人
  ，伊依法得解除契約，並請求返還價金及損害賠償；又相對人
  將房屋陸續出售，自屬脫產之行為，可認相對人有日後不能強
  制執行之虞，伊亦願供擔保而為假扣押等語，業據其提出預定
  買賣協議書、預定買賣契約書節本、收據、發票、建物登記謄
  本等件附於原法院卷可稽，本院參酌相對人公司之實收資本額
  僅2,500 萬元，並曾經公司股東以相對人公司製作之財務報表
  、會計帳冊有疑義，而聲請法院檢查相對人公司之業務帳目及
  財產情形【此部分經臺灣臺北地方法院（下稱臺北地院）以97
  年度審司字第195號、98年度審抗字第1號裁定准許在案】，及
  以相對人公司原董事兼總經理蔡銘俊等人經臺灣臺北地方法院
  檢察署檢察官以涉犯貪污治罪條例第6 條、商業會計法第71條
  第1 款為由提起公訴，股東間因意見不合而互相興訟，公司經
  營有顯著困難，且相對人公司96年度稅後虧損為12,634,494元
  ，已達實收資本額2,500萬元之50%，公司經營虧損重大，股東
  權益已受嚴重損害為由，聲請法院裁定相對人公司解散（但此
  部分經臺北地院以97年度審司字第247 號裁定駁回在案）等情
  （見本院卷附該公司資料查詢表、民事裁定等件），難謂抗告
  人上開陳述及所提出之證據，未就本件假扣押之原因即相對人
  有日後不能強制執行或甚難執行之虞一節為釋明。況抗告人之
  釋明縱有所不足，依前開說明，亦非不得命其供相當之擔保予
  以補足。抗告人既陳明願供擔保以補釋明之不足，本件假扣押
  之聲請即應予准許。原法院認抗告人未釋明本件假扣押之原因
  ，因而駁回抗告人本件假扣押之聲請，尚有未洽。抗告意旨指
  摘原裁定不當，求予廢棄，為有理由，爰由本院將原裁定廢棄
  ，並酌定如主文第2 項所示擔保金額後，准抗告人就相對人之
  財產，於抗告人主張之債權範圍內予以假扣押。又相對人供如
  主文第3項所示擔保金額後，得免為或撤銷假扣押。
四據上論結，本件抗告為有理由。依民事訴訟法第492 條、第95
  條、第78條，裁定如主文。
中    華    民    國    98    年    11    月    30    日
                    民事第十二庭
                        審判長法  官  陳駿璧
                              法  官  陳邦豪
                              法  官  李昆曄
正本係照原本作成。
本裁定除以適用法規顯有錯誤為理由外，不得再抗告。如提起再
抗告，應於收受後10日內委任律師為代理人向本院提出再抗告狀
。並繳納再抗告費新台幣１千元。
中    華    民    國    98    年    11    月    30    日
                              書記官  莊昭樹

司法院資訊處製作；財團法人民間司法改革基金會備份。
